【裁判字號】    99,易,76
【裁判日期】    990531
【裁判案由】    竊盜
【裁判全文】
臺灣嘉義地方法院刑事判決                99年度易字第76號
公  訴  人  臺灣嘉義地方法院檢察署檢察官
被      告  乙○○
上列被告因竊盜案件，經檢察官提起公訴（九十八年度偵字第七
九八一號），本院判決如下：
    主  文
乙○○共同踰越安全設備竊盜，處有期徒刑柒月。
    犯 罪 事 實
一、乙○○之弟丁○○（另案經本院以九十八年度易字第五五六
    號判處應執行有期徒刑一年確定）因先與丙○○（同案業經
    本院判處有期徒刑七月）共同意圖為自己不法所有，基於加
    重竊盜之犯意聯絡，於民國九十八年七月二十七日凌晨三時
    許，攜帶丁○○所有、客觀上足以對人身體造成傷害之絕緣
    檳榔剪刀及十字型螺絲起子（長約二十公分、金屬製）各一
    支（均未扣案），前往位在嘉義縣六腳鄉六斗村六斗尾二七
    四號由甲○○所經營、目前已歇業無人居住之假期旅社，一
    同踰越作為安全設備之窗戶進入共同竊取該旅社內之白鐵片
    及毛巾架等物得手，然丙○○於搬運竊得物品過程中腳部受
    傷，留有部分業已拆卸之白鐵片及毛巾架尚未及搬離該處。
    丁○○當日上午變賣上開與丙○○共同竊得之物品後，竟於
    同日下午返家邀同乙○○一同前往上開處所欲竊取其餘未及
    搬離物品。乙○○與丁○○遂於九十八年七月二十七日下午
    三時許，一同駕車前往假期旅社，兩人均踰越作為安全設備
    之窗戶進入該旅社後，共同搬運該旅社房間內之白鐵片及毛
    巾架（重量共計約七十公斤）上車而竊取上開物品得手。丁○○則於駕車搭載乙○○返家後，再於同日下午四時五十分
    許，自行駕駛車牌號碼1365—GJ號自用小客車載運上開竊得
    之物品，前往位在嘉義縣六腳鄉六斗村六斗尾十七之一號「
    正利舊貨商」，以每公斤新臺幣（下同）四十元之價格販售
    與不知情之康嘉文得款二千八百零八元。嗣經甲○○報案後
    ，為警調閱「正利舊貨商」所提供之監視錄影紀錄，循線查
    獲上情。
二、案經甲○○訴由嘉義縣警察局朴子分局報請臺灣嘉義地方法
    院檢察署檢察官偵查起訴。
    理  由
一、按被告以外之人於審判外之陳述，雖不符刑事訴訟法第一百
    五十九條之一至第一百五十九條之四之規定，而經當事人於
    審判程序同意作為證據，法院審酌該言詞陳述或書面陳述作
    成時之情況，認為適當者，亦得為證據。當事人、代理人或
    辯護人於法院調查證據時，知有第一百五十九條第一項不得
    為證據之情形，而未於言詞辯論終結前聲明異議者，視為有
    前項之同意，刑事訴訟法第一百五十九條之五定有明文。查
    被告乙○○於言詞辯論終結前，對於卷附被告以外之人於審
    判外之書面或言詞陳述之證據能力，均未聲明異議，且於行
    本院準備程序時同意作為證據調查（見本院卷第32頁）。本
    院審酌各該言詞陳述及書面陳述作成時之情況，認無顯不適
    當之情形，且採納上開傳聞證據，尚無礙被告於程序上之彈
    劾詰問權利，而認上開傳聞證據合於刑事訴訟法第一百五十
    九條之五規定，因而均具證據能力，合先敘明。
二、訊據被告乙○○固坦承案發當日下午伊曾隨同其弟即另案被
    告丁○○進入上開旅社之事實，然矢口否認有何共同加重竊
    盜犯行，辯稱：伊隨同進入該處係為阻止另案被告丁○○行
    竊云云。惟查：
  （一）被告乙○○之弟即另案被告丁○○與同案被告丙○○，
        於九十八年七月二十七日凌晨三時許，攜帶另案被告丁○○所有、客觀上足以對人身體造成傷害之絕緣檳榔剪
        刀及十字型螺絲起子（長約二十公分、金屬製）各一支
        （均未扣案），前往嘉義縣六腳鄉六斗村六斗尾二七四
        號由告訴人甲○○所經營、目前已歇業無人居住之假期
        旅社，一同踰越作為安全設備之窗戶進入共同竊取該旅
        社內之白鐵片及毛巾架等物得手，然因同案被告丙○○
        於搬運竊得物品過程中腳部受傷，留有部分業已拆卸之
        白鐵片及毛巾架尚未及搬離該處等情，業據證人即另案
        被告丁○○於本院審理時結證明確（見本院卷第80頁、
        第81頁），核與其於偵查中之結證情節吻合。而另案被
        告丁○○於當日上午變賣上開與同案被告丙○○共同竊
        得之物品後，竟於同日下午返家邀同被告乙○○一同駕
        車前往上開處所。被告乙○○與另案被告丁○○遂於九
        十八年七月二十七日下午三時許，一同駕車前往位在嘉
        義縣六腳鄉六斗村六斗尾二七四號由告訴人甲○○所經
        營、目前已歇業無人居住之假期旅社等情，亦據證人丁○○於本院審理時結證屬實（見本院卷第80頁），亦與
        被告於本院審理時供述情節一致（見本院卷第90頁）。
        而同日下午四時五十分許，另案被告丁○○則自行駕駛
        車牌號碼1365—GJ號自用小客車載運自上開假期旅社內
        竊得之白鐵片及毛巾架，前往位在嘉義縣六腳鄉六斗村
        六斗尾十七之一號「正利舊貨商」以每公斤四十元之價
        格販售與不知情之證人康嘉文得款二千八百零八元等情
        ，為證人丁○○於偵查中及本院審理時均結證明確，亦
        據證人康嘉文於警詢證述屬實，並有被害被告單、保管
        單、正利舊貨商抄寫之販售者車牌資料各一紙及竊得物
        品照片二幀附卷可稽。故上開犯罪事實至為明灼，均堪
        以認定。
  （二）按共同正犯之意思聯絡，不限於事前有所協議，其於行
        為當時，基於相互之認識，以共同犯罪之意思參與者，
        亦無礙於共同正犯之成立；且其表示之方法，亦不以明
        示通謀為必要，即相互間有默示之合致，亦無不可，最
        高法院七十三年臺上字第一八八六號、七十三年臺上字
        第二三六四號判例可資參照。復按共同實施犯罪行為之
        人，在合同意思範圍以內，各自分擔犯罪行為之一部，
        相互利用他人之行為，以達其犯罪之目的者，即應對於
        全部所發生之結果，共同負責，此觀最高法院二十八年
        上字第三一一０號判例闡釋甚明。查被告於本院審理時
        供承：伊與另案被告丁○○駕車抵達假期旅社外面後，
        另案被告丁○○由旁邊之窗戶爬入，伊隨另案被告丁○○身後亦由該窗戶爬入等語，核與證人丁○○於本院審
        理時結證稱：伊由假期旅社窗戶爬入並前往三樓後，未
        久被告亦隨同到該處三樓等語相符；參以上開假期旅社
        三０三號房間內梳妝平台上確留有被告乙○○左拇指指
        紋等情，此有內政部警政署刑事警察局鑑驗書、被告指
        紋卡片及刑事案件證物採驗紀錄表各乙份在卷可憑，足
        見被告確曾隨同另案被告丁○○踰越假期旅社窗戶進入
        該處無誤。而另案被告丁○○於該日下午駕車載運自上
        開假期旅社內竊得之白鐵片及毛巾架前往「正利舊貨商
        」以每公斤四十元之價格販售與不知情之證人康嘉文得
        款二千八百零八元等情，業如上述，故由變賣所得金額
        及變賣價格推算，堪認另案被告丁○○該次變賣所竊得
        之白鐵片及毛巾架重量共計約七十公斤甚明。對照證人
        丁○○於偵查中結證稱：伊第二趟去假期旅社偷白鐵，
        拿去賣了二千多元，該趟伊有載其兄被告乙○○，到現
        場被告乙○○知道要偷東西，被告乙○○就拒絕下車，
        後來伊有拉被告乙○○一起進去假期旅社的三樓，從三
        樓把後面幾間房間的白鐵搬下來，被告乙○○有搬白鐵
        到車上，伊先載被告乙○○返家，伊自己再載去同一加
        資源回收場賣等語（見偵查卷第26頁），足見被告隨同
        攀爬窗戶進入假期旅社後確曾與另案被告丁○○共同搬
        運白鐵上車無誤。是由案發當時之具體情形，另案被告
        丁○○返家邀同被告前往假期旅社之目的原本即在增加
        人手以便迅速搬運欲竊取總重量約七十公斤之白鐵，而
        被告乙○○隨同另案被告丁○○抵達現場後，亦一同攀
        爬窗戶進入假期旅社，並與另案被告丁○○一同搬運白
        鐵上車，揆諸上開說明，堪認被告與另案被告丁○○間
        對於踰越窗戶進入竊取白鐵片及毛巾架乙節，均具有犯
        意聯絡與行為分擔，自對上開結果共同負責無疑。至另
        案被告丁○○與同案被告丙○○第一趟前往行竊時，固
        曾攜帶絕緣檳榔剪刀及十字型螺絲起子各一支前往拆卸
        欲竊取之白鐵物品，然證人丁○○於偵查中及本院審理
        時均結證稱：白鐵片及毛巾架是伊第一趟與同案被告丙○○去時即已拆卸好，因同案被告丙○○腳割到來不及
        全部搬走，絕緣檳榔剪刀及十字型螺絲起子都留在那邊
        （見偵查卷第26頁；本院卷第81頁、第85頁）等語，足
        見被告與另案被告丁○○於當日下午一同前去搬運未及
        搬走之白鐵片及毛巾架時，另案被告丁○○已未手持上
        開工具攀爬進入該旅社，且乏證據足以證明另案被告丁○○再當被告乙○○之面持用上開工具行竊，故被告乙○○主觀上對於另案被告丁○○攜帶上開工具行竊乙節
        尚難遽認有所認識，此部分自無由認在其與另案被告丁○○之犯意聯絡範圍內，附此敘明。
  （三）被告固辯稱：伊隨同進入該處係為阻止另案被告丁○○
        行竊云云。然證人丁○○於偵查中結證稱：被告於抵達
        現場後即知悉要行竊，一度拒絕下車等語，業如上述，
        是被告若當場欲阻止另案被告丁○○進入假期旅社行竊
        ，理應於另案被告丁○○自窗戶爬入假期旅社前即加以
        攔阻，豈有隨同攀爬窗戶進入該處之理？是其辯詞顯然
        悖於常情。且被告於九十八年九月二十一日警詢時對於
        警員詢問其另案被告丁○○是否曾至假期旅社行竊白鐵
        片乙節均先像警員佯稱不知情或推稱不復記憶，待警員
        表明已在假期旅社內採得其指紋後，其亦無法提出合理
        解釋，對照其上開事後翻異之辯詞，足見其供述之真誠
        性顯有不足，其辯詞之憑信性更顯可疑。此外，被告於
        本院準備程序時自知留有指紋之客觀事實無從狡賴，乃
        改口聲稱：伊進入該處與另案被告丁○○發生爭吵遂將
        車輛留給另案被告丁○○，伊自行搭乘計程車離開前往
        高鐵站回臺北（見本院卷第31頁）云云；然於本院審理
        時竟又改稱：伊因只有一臺車遂叫另案被告丁○○先載
        伊返家，後來另案被告丁○○開車載伊返家後，伊不知
        道另案被告丁○○去哪裡（見本院卷第91頁）等語，其
        對於如何離去現場之前後供詞不一。對照證人丁○○於
        偵查中及本院審理時均結證稱：行竊後伊有駕車搭載被
        告乙○○返家（見偵查卷第26頁；本院卷第81頁）等詞
        ，足見被告於準備程序聲稱伊自行搭乘計程車離開現場
        云云，顯屬不實，其未敢坦承案發當日進入該旅社後曾
        與另案被告丁○○連同竊得之物品同車返家而於準備程
        序時杜撰上開情節，更徵其畏罪情虛，是其上開辯詞更
        不足採。至證人丁○○於本院審理時固翻稱：被告乙○○進入假期旅社三樓找伊後，叫伊不要行竊而與伊吵架
        ，伊遂自己將東西搬下去，被告乙○○並未幫忙搬云云
        ；惟證人丁○○與被告間感情甚篤，此據被告於本院審
        理時供述明確（見本院卷第92頁），核與證人丁○○於
        本院審理時結證屬實（見本院卷第82頁），果非符合客
        觀事實，證人丁○○自無由憑空杜撰情節而於警詢時及
        偵查中均證稱被告乙○○確曾一同進入上開旅社搬運其
        所欲竊取之白鐵片等不利於被告乙○○之情節；參以證
        人丁○○於本院審理時，經本院訊問有關被告乙○○至
        監所會客時兩人是否曾言及本件案情乙節，證人丁○○
        斷然否認（見本院卷第83頁），然被告乙○○則於本院
        訊問時供承：伊曾二度至監所面會證人丁○○時言及本
        件案情（見本院卷第92頁）等語，足見證人丁○○於本
        院訊問時否認渠等會客時曾有關於本案對談係屬不實，
        其刻意規避上情，堪認其於本院訊問時翻異前詞所為有
        利於被告乙○○之上開陳述，顯屬迴護被告之詞，並不
        足信，自應以其先前於九十八年九月二十八日警詢時及
        同年十二月二十九日偵查中之證詞為可採。
  （四）綜上所述，本件事證明確，被告所辯並不足信，其上開
        犯行至堪認定，應依法論科。
三、按刑法第三百二十一條第一項第二款規定將「門扇」、「牆
    垣」、「其他安全設備」並列。則所謂「門扇」應專指門戶
    而言，係分隔住宅或建築物內外之出入口大門。而所謂「其
    他安全設備」，指門扇、牆垣以外，依社會通常觀念足認為
    防盜之一切設備者，即屬相當。窗戶、建築物之屋頂、內部
    諸門，具有防閑之效用，依社會通常之觀念，屬於維護安全
    之防盜設備，自屬同條文規定之安全設備。查被告與共犯丁○○遂行上揭竊盜犯行時，係攀爬踰越假期旅社大門旁之窗
    戶進入，而假期旅社雖已停業，然其窗戶仍具有防閑功能，
    揆諸上開說明，自屬安全設備。故核被告所為，係犯刑法第
    三百二十一條第一項第二款踰越安全設備竊盜罪。又被告就
    上開犯行，與另案被告丁○○，有犯意聯絡及行為分擔，為
    共同正犯；至攜帶兇器部分，尚難認被告與另案被告丁○○
    間具有犯意聯絡，業如上述，公訴意旨認此部分被告與另案
    被告丁○○亦有犯意聯絡，容有未洽，附此敘明。爰審酌被
    告係高中肄業之智識程度、前有違反毒品危害防制條例前科
    之素行、其夥同共犯踰越安全設備行竊之犯罪手段，其所竊
    得物品之價值，以及其犯罪後迄未得告訴人宥恕，與被告自
    陳尚需工作負擔父親及祖母安養費用之生活狀況等一切情狀
    ，量處如主文所示之刑，以資懲儆。
據上論斷，應依刑事訴訟法第二百九十九條第一項前段，刑法第
二十八條、第三百二十一條第一項第二款，判決如主文。
本案經檢察官李志明到庭執行職務。
中    華    民    國    99    年    5     月    31    日
                      刑事第五庭    法  官  曾宏揚
以上正本證明與原本無異。
如不服本判決應於收受判決後10日內向本院提出上訴書狀，並應
敘述具體理由；其未敘述上訴理由者，應於上訴期間屆滿後20日
內向本院補提理由書（均須按他造當事人之人數附繕本）「切勿
逕送上級法院」。告訴人或被害人如對於本判決不服者，應具備
理由請求檢察官上訴，其上訴期間之計算係以檢察官收受判決正
本之日期為準。
中    華    民    國    99    年    5     月    31    日
                                    書記官  陳慶昀
附錄論罪科刑法條：
中華民國刑法第321條第1項（加重竊盜罪）
犯竊盜罪而有左列情形之一者，處 6 月以上、 5 年以下有期徒
刑：
一、於夜間侵入住宅或有人居住之建築物、船艦或隱匿其內而犯
    之者。
二、毀越門扇、牆垣或其他安全設備而犯之者。
三、攜帶兇器而犯之者。
四、結夥三人以上而犯之者。
五、乘火災、水災或其他災害之際而犯之者。
六、在車站或埠頭而犯之者。

司法院資訊處製作；財團法人民間司法改革基金會備份。
